【裁判字號】    89,上易,1867
【裁判日期】    900531
【裁判案由】    恐嚇取財
【裁判全文】
臺灣高等法院臺中分院刑事判決                  八十九年度上易字第一八六七號
    上  訴  人  臺灣台中地方法院檢察署檢察官
    被      告  己○○
    選任辯護人  陳國忠
    被      告  丁○○
右上訴人因被告等恐嚇取財案件，不服臺灣台中地方法院八十八年度易字第三三一九
號中華民國八十九年五月十二日第一審判決（起訴案號：臺灣台中地方法院檢察署八
十八年度偵字第六六三九號），提起上訴，本院判決如左：
      主  文
原判決關於己○○部分撤銷。
己○○連續意圖為自己不法之所有，以恐嚇使人將本人之物交付未遂，處有期徒刑捌
月。
其他上訴駁回。
      事  實
一、己○○原係「一統徵信社」之業務經理，利用受託調查之便，竊知庚○○與其未
    婚妻乙○○二人之隱私、行蹤、住宅電話、行動電話、及乙○○與案外人丙○○
    、戊○○等二人間因案涉訟等情，竟基於意圖為自己不法所有之概括犯意，自八
    十六年年九月中旬起至八十七年五月二十一日止，頻頻以電話接續對庚○○恫稱
    ：「乙○○是我女朋友，且上過床，並欠我六十萬元，你要幫她還錢，否則沒完
    沒了」，「如果執意要跟乙○○結婚，須拿六十萬元出來擺平，否則就要對你不
    客氣」，「如果執意要跟乙○○結婚，須拿六十萬元出來擺平，否則就把你做掉
    」等語；八十七年四月二十四日，乙○○在其所住大樓之電信線箱中起獲其被竊
    聽之小型錄音機一台，證實在該錄音帶中所錄內容，確屬其聲音無訛；迄庚○○
    與乙○○即將結婚之前二日，即八十七年五月二十日二十一時許，庚○○所有Ｐ
    Ｃ─８５８６號自用小客車前擋風玻璃，在台中市○○路家樂福量販店一樓停車
    場遭人破壞，於翌日（二十一日）下午十四時三十五分許，己○○旋即又撥庚○○之行動電話對庚○○恫稱：「你車子開得爽不爽？今天壞掉的是你的車子，下
    次就要輪到你本身了」等語，不斷對庚○○騷擾恐嚇，致庚○○心生畏懼，乃報
    警備案，己○○之恐嚇取財遂未獲得逞。嗣於八十七年八月二十一日，己○○復
    意圖為自己不法之所有，打電話對乙○○謂其係徵信社，並恫稱：「我手上有妳
    跟妳先生親熱的照片，及妳先生跟其他外遇女子談話之錄音帶」，且為取信於乙○○，隨即在電話中插撥庚○○與該外遇女子之錄音談話，再向乙○○開價十五
    萬元，對乙○○恫稱：「妳把這些東西買回去，否則我就將照片這些東西公開」
    ，八十七年八月二十五日，己○○又打電話對乙○○謂其握有乙○○與庚○○親
    熱的照片，要付十五萬元之代價，否則即予公開云云，致乙○○、庚○○均心生
    畏懼，而報警備案；八十七年十月十一日晚上，己○○與庚○○相約在台中市○○路與民權路口之國泰大樓見面取款，經警至約定之地點埋伏，惟己○○並未依
    約前往取款，事後，丁○○於八十七年十一月一日至「一統徵信社」任職，問己○○有無案件可提供辦理，己○○乃利用不知情之丁○○接手遂行恐嚇取財，由
    丁○○接續撥打數次電話給乙○○，於八十七年十二月十日下午五時二十分及同
    年月十五日下午四時許之電話中亦一再對乙○○自稱其係徵信社，並謂：「我手
    中有你想要的東西，是關於你先生外遇的錄音帶，是我一位好朋友請我出面來處
    理的，我手中的資料和錄音帶也是這位好朋友提供的，：：：」云云，要求乙○○須付代價十萬元，且須先付定金三萬元，並留下000000000號之電話
    號碼供乙○○與其連絡；過一段時日之後，經乙○○以電話約丁○○於八十八年
    一月二十六日在台中市○○路之「福爾摩沙餐廳」見面，並要求丁○○帶那位好
    朋友帶相關之資料和錄音帶一起前往，屆期雙方果在「福爾摩沙餐廳」見面，
    那位好朋友（按即己○○）則未到場，惟丁○○仍當面聲稱其握有乙○○與庚○○之「照片」及庚○○與其他女子談話之錄音帶，要求乙○○以十萬元買回，且
    必須先付三萬元之定金，並為取信於乙○○，而當場讓乙○○與己○○直接在電
    話中對談，乙○○始在電話中認出原來恐嚇其與庚○○之人即係己○○該人，事
    後丁○○又打多次電話予乙○○，問乙○○何時見面簽約，並要求將前金提高為
    四萬元，八十八年二月二十八日（起訴書誤載為二月八日）經丁○○再以電話與
    乙○○相約於同年三月二日下午三時在台中市○○路「福爾摩沙餐廳」見面付款
    ，嗣經乙○○先向警方報案後，再主動打電話給丁○○將原約定之時間地點更改
    為八十八年三月四日下午三時，在台中市○○路與青海路口之「小歇處泡沫紅茶
    店」見面，同年三月四日下午三時許，乙○○依約前往約定地點與丁○○見面，
    佯交現款四萬元及佯與簽訂委託書，丁○○旋即為埋伏之員警當場查獲，再循線
    於同日二十三時許，在台中市○○路與青島路口之「歐吉茶坊」查獲己○○，其
    恐嚇取財亦因而未獲得逞
二、案經庚○○、乙○○訴由台灣省政府警務處刑事警察大隊移送臺灣臺中地方法院
    檢察署檢察官偵查起訴。
      理  由
一、被告己○○部分：
（一）訊據被告己○○矢口否認前揭犯行，辯稱其未對庚○○、乙○○恐嚇取財，庚○○、乙○○二人之指述均出於虛構，其在電話中播給乙○○聽的該捲錄音帶
      是案外人謝婷婷所提供，因謝婷婷與庚○○原是未婚夫妻，後來庚○○又與乙○○交往發生感情，謝婷婷因此不悅，而委託其對乙○○謂伊與庚○○在一起
      ，其確實有告訴乙○○謂庚○○有外遇，事隔約半年，謝婷婷問其不是要跟人
      簽約嗎？其始將庚○○外遇之事告訴丁○○，問丁○○要不要接謝婷婷委託辦
      理的這件案子，其並未恐嚇庚○○、乙○○云云。惟查：
      (1)右揭事實，業據被害人乙○○於八十七年五月二十一日警訊時指陳：「我於
      八十六年四、五月間，：：：於該年八月間門鎖遭破壞，九月間起恐嚇我男朋
      友（庚○○），：：：，於八十七年四月二十四日在我家大樓的電信線箱中取
      出錄音機，該錄音機內之錄音帶所錄內容確實是我的聲音，：：：」（偵查卷
      第十六頁），於八十八年三月二日警訊時指陳：「歹徒曾透過其林姓友人與我
      見面，談及金額的問題。」「我與林某（指丁○○）約在惠中路的福爾摩沙見
      面，對方聲稱握有我和我先生的照片，及我先生與其他女子談話的錄音帶，並
      要求十萬元的代價，且須先付三萬元的定金。」「林某與我是八十八年一月底
      （詳細日期己忘記）在福爾摩沙見面，而恐嚇我的人是另有其人，當時林某並
      有讓我與他（指該恐嚇之人）講電話，我認得他的聲音，他即是恐嚇我及我先
      生之人。」「林某曾說我在第一次筆錄中提到的與戊○○、丙○○的民事糾紛
      ，他之所以知道，是因竊聽我家電話才知道的，：：：」（偵查卷第十八頁、
      第十九頁），於八十八年三月四日警訊時指陳：「除我筆錄中（指八十八年三
      月二日警訊筆錄）所說會對我先生不利外，他（歹徒，指己○○）曾於八十七
      年八月二十一日打電話給我，自稱是徵信社的，並稱掌握有我和我先生的照片
      及我先生與其他外遇女子談話的錄音帶，並為取信於我，在電話中有放其錄音
      帶給我聽，錄音帶的聲音有我先生的聲音沒錯，他即開價要十五萬元，要我買
      回照片等東西，否則要將照片等東西公開，造成我及我先生相當的恐懼。這是
      我印象較深刻並且有記於記事簿的。」「歹徒（林，指丁○○）於八十七年十
      二月十五日打行動電話給我，他也自稱是徵信社的，而手中握有我想要的東西
      （強調是我先生外遇的錄音帶）並稱是他的一位好朋友請他出面處理的，而其
      手中有關我的資料及錄音帶等物也是他那位朋友提供的。並留下連絡電話00
      0000000號。我反問他我的資料和錄音帶如何取得，他說是他朋友裝機
      子（竊聽）取得的。過了一些日子，我有打電話給他要與他見面，並要求他帶
      他的好朋友帶相關的東西一起來，這樣我才相信，約定於元月二十六日在福爾
      摩沙見面。在福爾摩沙見面當時他的好朋友並沒有來，而所談的內容也是說他
      手中有我及我先生的照片、我先生與其外遇女子談話的錄音帶，要我以十萬元
      買回這些證據，他為取信於我，當場打電話給他的好朋友，由我與其好朋友交
      談，所談的內容也是說他有照片及錄音帶等東西。：：：」（偵查卷第二十四
      頁、二十五頁），於偵查中指陳：「（八十八年三月四日）有（跟丁○○簽訂
      委託書），但非出於我自願，因八十六年九月十六日己○○打電話給黃益說我
      是他女朋友且上過床並欠他六十萬元，要庚○○幫我還錢並不得跟我結婚，否
      則沒完沒了，有錄音帶可證，同月二十日他又打電話給庚○○，又講同樣的話
      ，八十七年四月二十四日我發現在台中市○○路五十五號三樓之五號住處電信
      線箱內被人裝設錄音機竊聽，：：：八十七年五月二十日晚上，庚○○的車子
      在家樂福量販店停車場被打破擋風玻璃，次日下午己○○打行動電話給庚○○
      說這次是砸車，下次是砸人，他（指庚○○）到那裡，他（指歹徒）都知道，
      ：：：同年（八十七年）八月二十一日晚上十時，己○○打電話給我說他有偷
      錄庚○○與另一女友之談話內容，並放錄音帶給我聽，同月二十五日己○○打
      電話給我，說他有我跟庚○○親熱的照片，要付十五萬否則（即予）公開，我
      到省刑大備案，八十七年十月十一日晚上己○○約庚○○見面取款，我們有通
      知省刑大埋伏，但落空，：：：同年十二月十日下午十七時二十分，丁○○打
行動電話給我，約我見面，他說他手上握有我有興趣的東西，同月十五日下午
      四時許丁○○又打電話給我，說同樣的話，約我八十八年一月二十六日下午二
      時在福爾摩沙見面，他說會有一老一少開紅色喜美車子到那裡。碰面後他說另
      一年輕人沒有來，然後他就打電話給己○○，（由己○○）跟我講林先生（指
      丁○○）手上握有我有興趣的東西；但林（德隆）說東西沒帶；八十八年二月
      八日（應為二十八日之誤）下午三時四十分丁○○又電話約我三月二日見面，
      而後於三月二日我先向省刑大報案，並約（丁○○）三月四日見面；當天下午
      三時在青海路小歇茶館與丁○○見面，並交付四萬元現金，：：：同時叫我簽
      他已寫好內容之委託書，報案時省刑大有說對方要我簽什麼就簽給他。」（偵
      查卷第七十八頁至第八十頁），於原審及本院調查審理中亦迭據到庭指訴不移
      ，（原審卷第二十一、三十六、八十七、八十八頁；本院卷第六十五、六十六
      頁，第一一八頁，第一二四、一二五、一二六頁，第一三一頁），另被害人庚○○於警訊、偵查、原審、及本院調查中亦指訴綦詳，（偵查卷第二十六、二
      十七、二十八頁，第七十頁；原審卷第二十、二十一頁；本院卷第六十四頁，
      第一一七、一一八頁），核與證人即承辦本案之員警甲○○於原審所證情節亦
      相符，（原審卷第三十四、三十五、三十六頁，第八十八頁），並有錄音譯文
      、委託書、被害人乙○○領回四萬元之領據各一紙附卷可稽，（偵查卷第八十
      八頁、第二十二頁、第二十三頁），及被害人乙○○自上開電信線箱起獲之小
      型錄音機一台、暨錄自己○○所打恐嚇電話之錄音帶一捲扣案可資佐證。
      (2)被告己○○於警訊時業據供承其有叫丁○○去處理庚○○外遇的事情，亦不
      否認其曾在電話中播放一捲錄音帶給乙○○聽，經警播放被害人庚○○被電話
      恐嚇之錄音帶時，並供承在該捲錄音帶中與庚○○對話之該歹徒之聲音係其本
      人之聲音無訛，亦不諱言八十八年一月二十六日丁○○在福爾摩沙餐廳與被害
      人乙○○見面當時，曾叫乙○○在電話中直接與其交談，（偵查卷第三十三、
      三十四、三十五頁），嗣於偵查中經檢察官提示其警訊筆錄告以被害人庚○○
      指訴被其恐嚇，其亦經供承對庚○○確有恐嚇之語，（偵查卷第五十二頁），
      於原審調查中復據供稱其所播放之錄音帶係案外人謝婷婷所提供，謝婷婷要其
將錄音帶放給乙○○聽，（原審卷第八十七頁），迄於本院調查中，其又再次
      供認在被害人所提錄音帶中，與被害人對談之該歹徒之聲音係其本人之聲音無
      誤，（本院卷第六十六頁），核與被告丁○○於警訊及偵審中所供等情堪謂吻
      合，（偵查卷第七、八頁，第十二頁，第四十九頁；原審卷第三十五、三十六
      頁）。
      (3)被害人庚○○、乙○○雖或供稱陳平原對庚○○之恐嚇電話係於八十六年九
      月十六日所錄，或供稱係於八十六年九月二十二日所錄，所供容有少許之出入
      ，然有關被告己○○之恐嚇電話，乃斷斷續續多次所錄，而非全部均為一次所
      錄，業據渠等陳明在卷，自不能以前後筆錄之少許出入，即謂渠等之指述有何
      瑕疵、或有何不實。被告己○○雖提出錄音帶一捲，欲證其在電話中放給被害
      人聽之錄音帶確係謝婷婷所提供，及本件確係因謝婷婷所引起，惟其業經供明
      謝婷婷並未要求其恐嚇庚○○和乙○○，（本院卷第一二五、一二六頁），錄
      音帶是否謝婷婷所提供，與其應否負擔本件之罪刑尚無關連，其所提之錄音帶
      自不足採為對其有利之證據，其聲請傳訊證人謝婷婷，因待證事項已臻明瞭，
      亦無再行傳訊證人之必要。被告己○○所辯，無非事後卸責之詞，不足採信，
      事證明確，前揭犯行，堪以認定。
（二）核被告己○○所為，係犯刑法第三百四十六條第三項、第一項之恐嚇取財未遂
      罪，公訴人認被告己○○係犯刑法第三百四十六條第一項之恐嚇取財罪，尚有
      未洽，惟就起訴恐嚇取財之事實，改依恐嚇取財未遂論科，仍在同一法條之內
      ，尚不發生變更起訴法條之問題。被告己○○利用不知情之丁○○對乙○○謂
      其手中握有乙○○與庚○○之照片等物藉以恐嚇取財部分，為間接正犯，關於
      此部分之犯行，被告以一恐嚇取財之行為，致使乙○○、庚○○等二被害人心
      生畏懼，係一行為同時同地觸犯數罪名，為想像競合犯，應從一重處斷；被告
      己○○先後二次之恐嚇取財未遂犯行，時間密接，犯罪構成要件相同，顯係基
      於概括犯意反覆為之，為連續犯，應以一罪論，並依法加重其刑；被告己○○
      恐嚇取財尚在未遂階段，應依未遂之規定減輕其刑；上開於乙○○所住大樓之
      電信線箱起獲之錄音機及其錄音帶，被告己○○否認為其所有，經查亦乏積極
      證據足認確屬被告己○○所有，爰不予宣告沒收，附此敘明。
二、被告丁○○部分：
（一）公訴意旨另以：己○○向庚○○恐嚇取財，經庚○○報警備案，致未獲得逞，
      嗣於八十七年八月二十五日左右，又打電話對乙○○恫稱：「我手上有妳跟庚○○的親熱照片，要妳付十五萬元，否則即把照片公開」云云，致乙○○亦心
      生畏懼，詎丁○○受己○○之指示，竟與己○○共同基於犯意聯絡及行為分擔
      ，先後數次以電話對乙○○恫稱：「我手上握有妳有興趣的東西，須付十萬元
      之代價買回，且須先付定金四萬元」云云，經與乙○○相約於八十八年三月二
      日下午三時在台中市○○路之「福爾摩沙餐廳」見面付款，乙○○於八十八年
      三月二日先向警報案後，以電話通知丁○○將原定之時間地點改為八十八年三
      月四日下午三時，在台中市○○路與重慶路口之「小歇處西餐廳」見面，屆期
      乙○○依約前往會面，交付現款四萬元並與丁○○簽訂委託書，丁○○乃為埋
      伏之員警當場查獲，因認丁○○亦涉有刑法第三百四十六條第一項之恐嚇取財
      罪嫌。
（二）公訴意旨認被告丁○○共同涉犯刑法第三百四十六條第一項之恐嚇取財罪嫌，
      無非以該部分之事實，業據告訴人庚○○、乙○○分別指訴在卷，並有錄音譯
      文一份、委託書及乙○○領回四萬元之領據各一紙附卷可稽，及錄音機一台、
      錄音帶二捲扣案可資佐證，為其依據。
（三）訊據被告丁○○堅決否認有上開恐嚇取財之犯行，辯稱其係於八十七年十一月
      一日始至「一統徵信社」任職，因缺乏案源，乃問己○○是否有案子可供其辦
      理，己○○始將「庚○○外遇」之問題交其處理，其自始至終只對乙○○說過
      她老公有外遇，問乙○○要不要委由其幫忙處理，其從未說過有東西要賣給她
      ，或說過手上握有她有興趣的東西，要她照價買回，其未恐嚇乙○○，如有恐
      嚇乙○○，就不會把電話號碼留給乙○○等語。
（四）按犯罪事實應依證據認定之，無證據推定其犯罪事實，刑事訴訟法第一百五十
      四條定有明文。本件被告丁○○確曾於八十七年十二月十日下午五時二十分及
      同年月十五日在電話中對乙○○自稱其係徵信社，並謂其手中握有乙○○想要
      的東西，要求乙○○須付代價十萬元，且須先付定金三萬元，並留下0000
      00000號之電話號碼供乙○○與其連絡，嗣經乙○○以電話約丁○○於八
      十八年一月二十六日在台中市○○路之「福爾摩沙餐廳」見面，丁○○仍當面
      聲稱其握有乙○○與庚○○之「照片」及庚○○與其他女子談話之錄音帶，要
      求乙○○以十萬元買回，且必須先付三萬元之定金，並為取信於乙○○，而當
      場讓乙○○與己○○直接在電話中對談，乙○○始在電話中認出原來恐嚇其與
      庚○○之人即係己○○該人，事後丁○○又打多次電話予乙○○，問乙○○何
      時見面簽約，並要求將前金提高為四萬元，八十八年二月二十八日經丁○○再
      以電話與乙○○相約於同年三月二日下午三時在台中市○○路「福爾摩沙餐廳
      」見面付款，嗣經乙○○先向警方報案後，再主動打電話給丁○○將原約定之
      時間地點更改為八十八年三月四日下午三時，在台中市○○路與青海路口之「
      小歇處泡沫紅茶店」見面，同年三月四日十五時許，乙○○依約前往約定地點
      與丁○○見面，佯交現款四萬元及佯與簽訂委託書，丁○○旋即為埋伏之員警
      當場查獲等情，固據被害人乙○○指述歷歷，被告丁○○、己○○亦均坦承八
      十八年一月二十六日丁○○在上開「福爾摩沙餐廳」見面當時，被告丁○○曾
      打電話給己○○，再讓乙○○與己○○直接在電話中對談等情屬實，並有上開
      錄音帶扣案，及委託書、領據、錄音譯文附卷可稽，惟查：(1)被害人庚○○於
      本院調查中業據陳明從頭到尾均是己○○打電話對其恐嚇；另被害人乙○○亦
      據陳明先前是己○○打電話，後來才改由丁○○打電話，丁○○在電話中除說
      伊手上握有其有興趣的東西外，並未說其他的話，（本院卷第六十四、六十五
      、六十六頁）。(2)被告己○○於本院調查中雖供稱其將「庚○○外遇」該案交
      給丁○○時，有將詳情告訴丁○○，然其亦據供明當初只是對丁○○交待因謝
      婷婷與庚○○是未婚夫妻，後來庚○○又與乙○○交往發生感情，才與乙○○
      結婚，因此謝婷婷不悅，要其告訴乙○○謂伊和庚○○在一起云云，（本院卷
      第六十六、六十七頁），於本院審理中更據其供明其將「庚○○外遇」一案交
      給丁○○時，確實未將過去之事告訴丁○○，（本院卷第一五八頁），參以被
      告丁○○手上並無前述之照片或錄音帶，對於照片或錄音帶之內容或原委，難
      謂其必有所瞭解，其在「福爾摩沙餐廳」與乙○○見面時，並未帶乙○○所
      要求之照片或錄音帶，而係將電話交由乙○○直接與己○○對談等情，被告丁○○所辯其只是接辦己○○所提供之「庚○○外遇」案，己○○所處理過之其
      餘詳情非其所知悉一節，尚非不堪採信。此外經查並無其他積極證據足認被告
      丁○○與己○○間就上開犯行確有犯意之聯絡及行為之分擔，亦無其他積極證
      據足認被告丁○○確有前揭恐嚇取財之犯行，對於被告丁○○自應為無罪之諭
      知。
三、關於被告己○○部分，原審疏未詳察，遽為無罪之諭知，尚有未洽，檢察官上訴
    意旨指摘原判決此部分不當，非無理由，本院應將原判決關於此部分撤銷改判，
    爰審酌被告己○○意圖為自己不法之所有，竟肆意作奸犯科，不斷以電話對被害
    人騷擾恐嚇，致使被害人長期處在恐懼中，惶惶終日，不得安寧，及其犯罪之動
    機、手段、犯罪後猶矢口否認，毫無悔意等一切情狀，予以量處有期徒刑八月。
    另關於被告丁○○部分，原審以無證據足認被告丁○○確有共同恐嚇取財之犯行
    ，而為無罪之諭知，經核並無不合，檢察官上訴意旨指摘原判決此部分不當，難
    謂有理由，應予駁回。
四、據上論斷，應依刑事訴訟法第三百六十八條，第三百六十九條第一項前段、第三
    百六十四條、第二百九十九條第一項前段，刑法第五十六條、第三百四十六條第
    三項、第一項、第五十五條、第二十六條前段，罰金罰鍰提高標準條例第一條前
    段，判決如主文。
本案經檢察官辛○○到庭執行職務。
中      華      民      國      九十     年     五      月    三十一    日
                                臺灣高等法院臺中分院刑事第十庭
                                      審判長法  官  林  照  明
                                            法  官  李  寶  堂
                                            法  官  蕭  廣  政
右正本證明與原本無異。
不得上訴。
                                            書記官    錫  彬
中      華      民      國    九十      年      六      月      四      日
                                                                        Ａ


司法院資訊處製作；財團法人民間司法改革基金會備份。
